【裁判字號】    89,台上,3210
【裁判日期】    890608
【裁判案由】    違反毒品危害防制條例
【裁判全文】
最高法院刑事判決                              八十九年度台上字第三二一○號
    上  訴  人  甲○○
右上訴人因違反毒品危害防制條例案件，不服台灣高等法院中華民國八十九年二月二
十九日第二審判決（八十八年度上訴字第四○○二號，起訴案號：台灣桃園地方法院
檢察署八十八年度偵字第六○六六、七四八四號），提起上訴，本院判決如左：
    主  文
原判決關於罪刑部分撤銷。
甲○○連續販賣第貳級毒品，累犯，處有期徒刑捌年。
扣案之安非他命壹包（淨重零點玖壹公克）沒收銷燬；分裝袋伍拾陸個、行動電話手
機壹具均沒收；犯罪所得財物新台幣捌仟元沒收，如全部或一部不能沒收時，以其財
產抵償之。
    理  由
本件原判決認定上訴人甲○○於民國八十二年間，曾因竊盜案件經台灣桃園地方法院
判處有期徒刑六月確定，而於八十四年二月二十三日執行完畢。又於八十三年間因違
反麻醉藥品管理條例案件經原審判處有期徒刑六年二月確定，執行至八十六年七月九
日假釋出獄，所餘刑期至九十年三月三日屆滿，尚在假釋期內，仍不思悛悔。基於意
圖營利之概括犯意，自八十八年一月底某日起至三月間，以其所有之行動電話手機（
通信號碼：0000000000號）為聯絡工具，連續在桃園縣中壢市○○街二○
八巷五二弄十六號、同市○○○○○道路旁等地，將其向綽號「小龍」販入之第二級
毒品安非他命，以每包新台幣（下同）二千元至三千元不等之價格售賣予戴樹誠（另
案強制戒治中）四次，販賣所得共計八千元。迄同年四月十六日下午四時許，戴樹誠
與友人曾盛欽在桃園縣八德市○○路旁為警查獲，供承安非他命來自上訴人，乃配合
警方於當日下午四時四十分許以上開行動電話聯絡上訴人，佯稱欲購買安非他命，並
約定於當日下午五時二十分許在桃園縣中壢市中正國小前交易；上訴人依約攜帶安非
他命乙包（淨重零點九一公克）駕駛ＬＶ－○七五○號救護車前往，警方表明身分上
前盤查，上訴人乃駕駛救護車逃逸，警察亦駕車自後追趕，至當日下午五時四十分許
，途經桃園縣八德市○○路十四鄰十二號前，上訴人駕駛之救護車不慎撞及董淑珍所
騎乘之機車，始為警攔阻逮獲，當場在上訴人身上口袋內起出未及售出之毒品安非他
命一包，及在上揭救護車遮陽板內扣得其所有供分裝安非他命所用之夾鍊袋四十三個
、上開行動電話手機乙具，復循線在上訴人居住之桃園縣中壢市○○路○段一八○號
後方空地貨櫃屋內扣得其所有供分裝安非他命所用之夾鍊袋十三個等情。係以上開事
實業據證人戴樹誠、曾盛欽指證綦詳，而警方為誘捕上訴人，囑戴樹誠打電話向上訴
人佯購安非他命之事實，亦據上訴人於警訊中自白不諱，並經證人即警員陳俊廷、被
害人董淑珍及目擊證人顏舜楠證述屬實，且有救護車受損照片在卷可稽，此外復有扣
案之安非他命乙包、夾鏈袋五十六個及行動電話手機乙具附卷可證；扣案之安非他命
乙包經鑑定結果，確係毒品甲基安非他命，淨重零點九一公克，亦有法務部調查局檢
驗通知書在卷可按，為其所憑之證據及認定之理由。而以上訴人所辯：其與戴樹誠係
合資購買安非他命，案發時伊係駕駛救護車載送病患至桃園醫院後再至崁腳地區出勤
，途經該處警方未出示證件即舉槍相向，伊不知是警察始駕車逃走，扣案之安非他命
非其所有，車內之夾鏈袋是裝藥品所用，警訊筆錄係疲勞訊問所作成等語。證人戴樹
誠事後亦附和其說詞，改為有利上訴人之供述。第查上訴人所駕駛之救護車並無出勤
至崁腳之紀錄，有救護車出勤單在卷可查，並經證人即車主林明和證述屬實，且警訊
筆錄係自上訴人到案翌日（六月十七日）六時十分至同日八時四十五分製作，並無疲
勞訊問情事，亦據證人即警員陳俊廷到庭供明在卷，且有警訊筆錄記載可考，上訴人
所辯顯係飾詞卸責，證人戴樹誠事後之語亦係迴護上訴人之詞，均無足採信，亦於理
由內逐一指駁。復說明上訴人已供稱：其所持有之安非他命係向綽號「小龍」者購買
，三公克五千元，戴樹誠則供稱其向上訴人購買安非他命，每次一小包，不知重量多
少，約二至三千元等語，而此次上訴人欲售賣予戴樹誠之安非他命淨重僅零點九一公
克，參諸上訴人每次均在未告知戴樹誠份量之情形下向其收取二、三千元，則該次欲
售賣予戴樹誠之價額當在二千元以上，據此估算，其售賣予戴樹誠之價額顯然較其販
入之價額為高。況且安非他命價值不菲，取得不易，販賣罪刑非輕，上訴人甘冒不韙
，多次售賣予戴樹誠，勢必從中獲取不法之差價利益而有營利之意圖無疑。核上訴人
所為，係犯毒品危害防制條例第四條第二項之販賣第二級毒品罪，其於被查獲當日之
犯行，雖係由戴樹誠配合警方向上訴人佯購安非他命，但尚未為交付即遭警逮獲，仍
應論以同條例第四條第五項之販賣第二級毒品未遂罪；上訴人多次犯行，時間緊接，
手段相同，又係觸犯犯罪構成要件相同之罪名，顯係基於概括犯意，反覆為之，應依
連續犯之規定按既遂犯論以一罪，並加重其刑。其販賣前持有安非他命之低度行為，
為販賣之高度行為所吸收，不另論罪。上訴人被查獲當日之未遂犯行雖未經起訴，與
已經起訴部分之既遂犯行有連續犯之裁判上一罪關係，為起訴效力所及，原審自得併
予審判。上訴人於八十二年間，曾因竊盜案件，經台灣桃園地方法院判處有期徒刑六
月確定，於八十四年二月二十三日執行完畢，五年以內再犯有期徒刑以上之本罪，係
屬累犯，除法定最重本刑無期徒刑部分依法不得加重外，有期徒刑部分並依法遞加其
刑。乃撤銷第一審關於上訴人部分之不當判決，適用毒品危害防制條例第四條第二項
、第十八條第一項前段、第十九條第一項，刑法第十一條、第五十六條、第四十七條
，審酌上訴人有多項前科，素行不良，其將安非他命販賣予他人，嚴重危害國人健康
，犯後猶飾詞卸責，不知悔悟，且在假釋期內再度犯罪，顯見其自省能力薄弱等一切
情狀，量處有期徒刑八年，並將扣案之安非他命一包（淨重零點九一公克），依毒品
危害防制條例第十八條第一項前段規定沒收銷燬；販賣安非他命所得八千元雖未扣案
，仍應依同條例第十九條第一項規定宣告沒收，如全部或一部不能沒收時，以其財產
抵償之；至扣案之分裝夾鏈袋五十六個、行動電話手機一具（不含電話租用權），均
為上訴人所有供犯罪所用之物，亦均應依同條例第十九條第一項規定宣告沒收。原非
無據。上訴意旨置原判決上開明確論斷於不顧，對原審取捨證據及證據證明力判斷之
審判職權行使，任憑己見，再事爭執戴樹誠前後之供詞不符，不能採信；警方以陷害
教唆之不正當方法取得之證據，無證據能力云云，亦無可取。惟查：販賣毒品罪，並
不以販入之後復行賣出為構成要件，但使以營利為目的，將毒品購入或將之賣出，有
一於此，其犯罪即經完成，毒品及價金縱尚未交付，亦不得視為未遂。是行為人倘係
以營利為目的而販入毒品，雖因嗣後經警囑第三人佯裝購買誘出交易而被捕，致未能
賣出，然其原先之販入毒品行為已經完成，仍應以販賣既遂罪論處。原判決認定上訴
人被查獲當日之犯行，係由戴樹誠配合警方辦案而向上訴人佯稱欲購買安非他命，且
未實際交付即遭警員逮捕，因上訴人既有販賣毒品之意圖並已攜帶毒品前往著手販賣
，仍應論以販賣第二級毒品未遂罪等情，顯有適用法則不當之違背法令。顧此項違誤
尚不影響於事實之確定，本院仍可據以為裁判，爰將原判決關於罪刑部分撤銷，自為
判決，酌情量處如主文第二項所示之刑，扣案之安非他命一包（淨重零點九一公克）
，依法沒收銷燬；販賣安非他命所得八千元雖未扣案，仍應予以宣告沒收，如全部或
一部不能沒收時，以其財產抵償之；另扣案之分裝夾鏈袋五十六個、行動電話手機一
具（不含電話租用權），亦均併予宣告沒收。以資糾正。
據上論結，應依刑事訴訟法第三百九十七條、第三百九十八條第一款，毒品危害防制
條例第四條第二項、第十八條第一項前段、第十九條第一項，刑法第十一條、第五十
六條、第四十七條，判決如主文。
中      華      民      國    八十九    年      六      月      八      日
                              最高法院刑事第六庭
                                  審判長法官  紀  俊  乾
                                        法官  黃  正  興
                                        法官  陳  東  誥
                                        法官  張  春  福
                                        法官  韓  金  秀
      右正本證明與原本無異
                                              書  記  官
中      華      民      國    八十九    年      六      月     十二     日


司法院資訊處製作；財團法人民間司法改革基金會備份。
